最高法院刑事判決　　　　　　　　　　　　　　　九十三年度台上字第四四二八號
　　上　訴　人　台灣高等法院檢察署檢察官
　　被　　　告　胡耀元原名胡.
右上訴人因被告傷害人致重傷案件，不服台灣高等法院中華民國九十年十一月二十一
日第二審判決（九十年度上訴字第三○○九號，起訴案號：台灣板橋地方法院檢察署
八十九年度偵字第一八四一三、二一三三八號），提起上訴，本院判決如左：
    主  文
上訴駁回。
    理  由
按刑事訴訟法第三百七十七條規定：上訴於第三審法院，非以判決違背法令為理由，
不得為之。是提起第三審上訴，應以原判決違背法令為理由，係屬法定要件。如果上
訴理由狀並未依據卷內訴訟資料，具體指摘原判決不適用何種法則或如何適用不當，
或所指摘原判決違法情事，顯與法律規定得為第三審上訴理由之違法情形，不相適合
時，均應認其上訴為違背法律上之程式，予以駁回。本件原判決認定被告胡耀元（原
名胡欣榮）於民國八十九年九月六日下午四時三十分許，駕駛台北真空企業股份有限
公司所有Ｔ二｜八四四○號小貨車送貨，行經台北縣林口鄉○○村○○路四號前，與
對向車道由戴黎泰所駕駛之ＣＮ｜二九○五號小客車，因會車爭道引起糾紛，繼而互
毆，被告遭戴黎泰以短棍及拳頭毆打，致左眼眶及左前臂瘀傷。乃退至其所駕駛之小
貨車上取出用以墊貨之木棍一支，基於普通傷害之故意，攻擊戴黎泰，擊中其後腦部
，戴黎泰不支倒地，被告仍不罷休，繼續用腳猛踹其頭部七、八下，直至戴黎泰昏迷
為止。嗣被告見戴黎泰倒地不起，乃駕駛小貨車欲行離去，惟心仍有不甘，又下車朝
戴黎泰頭部猛踹二、三下，始行離去。戴黎泰因頭部外傷併顱內硬腦膜下出血，中樞
神經系統機能極度障害，致四肢無力僵硬無法自行坐站、失語症、意識不清，呈現昏
迷狀態，迄未甦醒，右眼全盲，終身不能從事任何工作，為維持生命所必要之日常生
活活動，亦須賴他人扶助之重傷害等情。因而維持第一審論處上訴人傷害人之身體，
因而致重傷罪刑之判決，駁回檢察官及被告在第二審之上訴。已綜核全部卷證資料，
詳加斟酌論斷，敘明其所憑之證據及認定之理由，而以上訴人否認犯罪所持之辯解為
不足採，予以指駁綦詳，俱有卷存之證據資料可資覆按。從形式上觀察，並無判決違
背法令之情形存在。查證據之取捨及證據之證明力如何，均屬事實審法院得自由裁量
、判斷之職權，苟其此項裁量、判斷，並不悖乎通常一般之人日常生活經驗之定則或
論理法則，又於判決內論敘其何以作此判斷之心證理由者，即不得任意指摘其為違法
，據為提起第三審上訴之合法理由。又刑法上殺人未遂罪與傷害人致重傷罪或重傷害
罪之區別，端視行為人有無殺人或重傷害之犯意以為斷。如加害人具有殺人之故意，
而結果致被害人重傷或輕傷者，依法固應論以殺人未遂罪。倘加害人僅有傷害他人之
故意，而結果致被害人於死或重傷，除依法論以傷害人致死或重傷罪外，該加害人既
無殺人之或重傷之故意，即不應遽依殺人未遂罪或重傷罪相繩。至被害人受傷處所是
否致命部位、傷痕之多寡、輕重如何，僅足供認定有無殺意之參考，但究不能據為絕
對之標準。原判決認定被告與被害人原無仇恨，僅因會車爭道糾紛，雙方分持木棍、
短棍並以拳腳互毆，被告受有左眼眶及左前臂之瘀傷，而被害人則遭受頭部外傷併顱
內硬腦膜下出血之重傷。被告之行為僅止於普通傷害之故意，雖致被害人於重傷之結
果，除依法論以傷害人致重傷罪外，即無再論以殺人未遂罪或重傷罪之餘地，此乃原
審取捨證據及證據證明力判斷職權之合法行使，其所為判斷，尚無悖乎一般經驗法則
，自不得指為違法。又刑事法上之加重結果犯，以行為人對於加重結果之發生客觀上
有預見之可能，能預見而不預見者為要件。刑法第二百七十七條第二項前段之傷害致
人於死罪，係對於犯普通傷害罪致發生死亡結果所規定之加重結果犯，依同法第十七
條規定，以行為人能預見其死亡結果之發生而不預見為要件，而此所謂能預見指客觀
情形而言，與加害人本身主觀上有無預見之情形不同。倘加害人主觀上已有預見，而
結果之發生又不違背其本意時，則屬刑法第十三條第二項所規定間接故意之範疇。原
判決論處被告傷害人致重傷罪刑，既於事實欄記載：「被告基於普通傷害之故意」，
持木棍擊中被害人之後腦部，致其受重傷等情，復於理由欄敘明：「被告有預見戴黎
泰將因而受有重度傷害之可能」等語，就傷害人致重傷之犯意及結果，其事實之記載
與理由之說明並無異致，自無再就有無重傷害之犯意加以論敘之必要，復無判決理由
不備之違法。末查審判期日應予調查之證據，係指與待證事實有重要關係，在客觀上
顯有調查必要性之證據而言，故其範圍並非漫無限制，必其證據與判斷待證事實之有
無，具有關連性，得據以推翻原判決所確認之事實，而為不同之認定，若僅係枝節性
問題，或所證明之事項已臻明瞭，當事人聲請調查之證據，僅在延滯訴訟，甚或就同
一證據再度聲請調查，自均欠缺調查之必要性，原審未依聲請為無益之調查，皆無違
法可言。按被告基於普通傷害之故意，持木棍擊中被害人之後腦部，致其受重傷之事
實，事證已臻明確。至被害人被擊中後腦部時是否空手？當時有無與被告互毆？被告
事先有無另持一支短棍毆打被害人等事項，均不具調查之必要性，原審未依聲請傳訊
證人林清吉為無益之調查，尤無應於審判期日調查之證據未予調查之違法。上訴意旨
置原判決上開明確論斷於不顧，對原審取捨證據及證據證明力判斷之審判職權行使，
任憑己見，或就同一證據資料為相異之評價，或就不影響於判決本旨事項再為事實上
之爭辯，均與法律規定得為第三審上訴理由之違法情形，不相適合，其上訴為違背法
律上之程式，應予駁回。
據上論結，應依刑事訴訟法第三百九十五條前段，判決如主文。
中　　　華　　　民　　　國　　九十三　　年　　　八　　　月　　二十六　　日
                              最高法院刑事第四庭
                                  審判長法官  紀　俊　乾
                                        法官  黃　正　興
                                        法官  劉　介　民
                                        法官  陳　東　誥
                                        法官  孫　增　同
      右正本證明與原本無異
                                              書  記  官
中　　　華　　　民　　　國　　九十三　　年　　　八　　　月　　三十一　　日
                                                                        Ｌ
